【裁判字號】    89,上更(一),10
【裁判日期】    890412
【裁判案由】    公共危險
【裁判全文】
臺灣高等法院臺中分院刑事判決                八十九年度上更(一)字第一○號
    上  訴  人  臺灣台中地方法院檢察署檢察官
    上  訴  人
    即  被  告  壬○○
右列上訴人等因被告公共危險案件，不服台灣台中地方法院中華民國八十八年四月廿
日第一審判決（民國八十七年度交易字第六九○號，起訴案號：台灣台中地方法院檢
察署民國八十七年度偵字第二○七一八號），提起上訴，經判決後由最高法院發回更
審，本院判決如左：
    主      文
原判決關於壬○○過失致人於死部分撤銷。
壬○○因過失致人於死，處有期徒刑壹年拾月。
    事      實
一、壬○○與辛○○（竊盜部分經本院前審判處罪刑確定，過失致死部分經原審法院
    另案判處有期徒刑一年二月）原在台中縣石岡鄉某地飲酒後欲行轉往台中市某酒
    店續飲，因無快速之交通工具，二人乃共同於民國（下同）八十七年九月二十一
    日凌晨一時許，在台中縣石岡鄉○○街巷口處前，竊取庚○○所有而借予湯桂獻
    使用之車牌號碼ＰＣ─九二八七號自用小客車得手（壬○○竊盜部分經本院前審
    判處罪刑確定），再由壬○○駕駛，欲載同辛○○駕駛至臺中。壬○○於同日凌
    晨二時三十分許無駕駛執照，且飲酒後吐氣所含之酒精成份已逾每公升０．二五
    毫克之標準值，仍酒醉駕駛前揭車輛沿國道一號公路由北往南方向行駛，途經國
    道一號公路一七一公里二十四公尺南向速限每小時一百公里路段時，應注意行車
    速度，依標誌之規定，汽車在同一車道行駛時，除擬超越前車外，後車與前車之
    間應保持隨時可以煞停之距離，汽車行駛時，駕駛人應注意車前狀況，並隨時採
    取必要之安全措施，依當時天候晴、路面乾燥、無缺陷、無障礙物，視距良好之
    情況，亦無不能注意之情形，果因酒醉無駕駛執照未能為安全之駕駛，而未注意
    車前狀況謹慎行駛，且嚴重超速，貿然以時速一百八十公里以上之速度行駛，復
    未保持安全距離，自後追撞同方向由甲○○駕駛車牌號碼ＧＶ－一五四一號內載
    乙○○、丙○○、丁○○、戊○○、劉禹宏、劉俊廷、劉懿萱、吳捷寧等人之自
    用小客車，致使甲○○所駕駛之自用小客車失控衝撞內側護欄，以致該車內乘客
    丁○○摔出車外，造成頭部外傷致顱腦損傷之傷害，經送醫急救罔效，於同日五
    時三十分許不治死亡；甲○○受有下腹部挫傷、背部挫傷、兩上、下肢多處擦傷
    、第三腰椎橫突骨折等傷害；乙○○受有下腰背挫傷合併第四腰椎壓迫性骨折、
    尾椎部挫傷、腹部挫傷絞痛、兩下肢股及髖關節部挫擦傷、兩側挫骨神經痛等傷
    害；丙○○則受有下腹部挫裂傷、右骨盆恥骨環部骨折、右髖挫裂傷、下胸部挫
    傷瘀傷、呼吸困難、右上腹壓痛、全身多處挫擦傷、右腰肌影傷消失、疑腹後出
    血、左下肢深擦傷等傷害；戊○○則受有前額擦傷、胸部挫傷、右第六肋骨骨折
    、腹部、腰部挫傷、兩下肢多處挫擦傷等傷害；劉禹宏則受有右前額挫裂傷；劉
    俊廷則受有前額顏面部挫裂傷、劉懿萱則受有前額挫擦傷；吳捷寧則受有頭部擦
    傷之傷害。壬○○肇禍後，竟與辛○○先後棄車往台中縣豐原市方向逃逸。嗣於
    八十七年九月二十三日下午二時許及三時三十分許，分別在台中縣東勢鎮○○路
    二五四號及台中縣豐原市○○○路六一八巷口處，為警逮獲壬○○、辛○○。
二、案經兼吳捷寧法定代理人甲○○、兼劉禹宏、劉俊廷、劉懿萱法定代理人乙○○
    、丙○○、戊○○訴由內政部警政署國道公路警察局第三警察隊報請臺灣臺中地
    方法院檢察署檢察官偵查起訴。
    理      由
一、訊據上訴人即被告壬○○（下稱被告）對於右揭過失致死事實坦承不諱，經查：
    (一)、被告於警訊、偵查及原審迭次對於酒醉、無駕照駕車肇事，致人於死傷之情
    節亦供認不諱，核與被害人丁○○之夫吳清田、告訴人甲○○、乙○○、丙○○
    、戊○○指述之情節相符，並據證人即至現場處理之員警內政部警政署國道公路
    警察局第三警察隊隊員李俊雄於偵查中證述屬實，復有道路交通事故調查報告表
    、診斷證明書、現場及肇事車輛照片在卷可稽。雖壬○○於肇事後逃逸未能測其
    肇事時飲酒後吐氣所含之酒精成份，然被告無駕駛執照，且於肇事時已酒醉站立
    不穩等情，業據被告供承在卷，並據辛○○於警訊中供述：「壬○○開車時已喝
    了很多酒，有相當醉意」等語屬實，被告於肇事時飲酒後吐氣所含之酒精成份顯
    已逾每公升０．二五毫克之標準值。雖被告乃酒醉駕車，但其既仍能依辛○○之
    囑咐，駕車欲至臺中，顯難認有精神耗弱之情事。按酒醉駕車，自無法為安全之
    駕駛，是道路交通管理處罰條例第八十六條第一項將酒醉駕車規定為加重刑責之
    條件，被告於酒醉後仍駕車肇事，自不得再以酒醉至精神耗弱而肇事置辯。又車
    牌號碼ＰＣ－九二八七號車輛方向盤上血跡ＤＮＡ與壬○○唾液棉棒ＤＮＡ之Ｈ
    ＬＡ－ＤＱＡ１及ＰＭ型別相符，亦有內政部警政署刑事警察局八十七年十月十
    二日刑醫字第七四九五三號鑑驗通知書在卷可憑，本案肇事車輛之駕駛人確為
    被告無訛。(二)、依前揭報告表及照片所示，肇事地點為國道一號公路一七一公里
    二十四公尺南向車道處，該處速限每小時為一百公里，告訴人甲○○所駕駛之車
    輛於被撞後於內側護欄上留有被撞後失控衝撞護欄之衝撞痕，達六．三公尺，其
    車輛之保險桿並散落於衝撞痕所在之內側路肩上，其車輛則逆向斜停在衝撞痕南
    側之內外側車道間，距衝撞痕地點達二八．三公尺處，車輛右前後角距內側路肩
    各四．一、二．六公尺，左後角距內側路肩三．五公尺，被告所駕駛之車輛於肇
    事後亦逆向停於甲○○所駕駛車輛之後之外側路肩上，距甲○○所駕駛之車輛達
    一百四十五公尺，車輛右前後輪距外側路肩及外側車道分道線各五．五、五．七
    公尺，甲○○所駕駛之車輛前後均嚴重撞損扭曲，被告所駕駛之車輛車頭撞損扭
    曲，前擋風玻璃左右兩側均碎裂，依此現場及車損狀況，即知被告行經肇事路段
    ，如能注意不無駕駛執照及酒醉駕車，注意車前狀況謹慎行駛，遵速行駛，並保
    持安全距離，本件事故當可避免。被告有上開過失，以致肇禍，堪以認定。(三)、
    被害人丁○○確因本件車禍死亡，亦經臺灣臺中地方法院檢察署檢察官督同檢驗
    員相驗明確，製有勘驗筆錄、相驗屍體證明書、驗斷書等附卷為憑。又甲○○因
    本件車禍受有下腹部挫傷、背部挫傷、兩上、下肢多處擦傷、第三腰椎橫突骨折
    等傷害；乙○○因本件車禍受有下腰背挫傷合併第四腰椎壓迫性骨折、尾椎部挫
    傷、腹部挫傷絞痛、兩下肢股及髖關節部挫擦傷、兩側挫骨神經痛等傷害；丙○○因本件車禍則受有下腹部挫裂傷、右骨盆恥骨環部骨折、右髖挫裂傷、下胸部
    挫傷瘀傷、呼吸困難、右上腹壓痛、全身多處挫擦傷、右腰肌影傷消失、疑腹後
    出血、左下肢深擦傷等傷害；戊○○因本件車禍則受有前額擦傷、胸部挫傷、右
    第六肋骨骨折、腹部、腰部挫傷、兩下肢多處挫擦傷等傷害；劉禹宏因本件車禍
    則受有右前額挫裂傷、劉俊廷因本件車禍則受有前額顏面部挫裂傷；劉懿萱因本
    件車禍則受有前額挫擦傷；吳捷寧因本件車禍則受有頭部擦傷之傷害等情，業據
    告訴人等供承在卷，並有前揭甲○○、乙○○、丙○○、戊○○、劉禹宏、劉俊
廷、劉懿萱等人之診斷證明書及財團法人私立中國醫藥學院附設醫院八十七年十
    二月十六日院歷字第八七二０五０號函及該函所檢附之乙○○、丙○○之病歷
    資料在卷可稽。(四)、按行車速度，依標誌之規定；又汽車在同一車道行駛時，除
    擬超越前車外，後車與前車之間應保持隨時可以煞停之距離；汽車行駛時，駕駛
    人應注意車前狀況，並隨時採取必要之安全措施；又汽車駕駛人飲酒後其吐氣所
    含酒精成分超過每公升０．二五毫克以上者，不得駕車，道路交通安全規則第九
    十三條第一項、第九十四條第一、三項、第一百十四條第二款分別定有明文。被
    告於前揭時地駕駛車輛應注意右開規定，依上開道路交通事故調查表所示，肇事
    路段為限速每小時一百公里之路段，當時天候晴、路面乾燥、無缺陷、無障礙物
    ，視距良好，並無不能注意之情事，竟疏於注意及此，被告自有過失。況本件經
    送臺灣省臺中縣區車輛行車事故鑑定委員會鑑定結果，亦同此認定，有該委員會
    八十八年三月四日中縣鑑字第八八０九三號鑑定意見書在卷可稽，被告顯有過失
    責任，其過失行為與被害人丁○○之死亡及甲○○、乙○○、丙○○、戊○○、
    劉禹宏、劉俊廷、劉懿萱、吳婕寧等人之受傷間具有相當因果關係。被告過失致
    死及過失致傷害犯行洵堪認定。
二、核被告所為，係犯刑法第二百七十六條第一項過失致人於死罪及同法第二百八十
    四條第一項過失致傷害罪。被告以一過失行為致丁○○死亡及甲○○、乙○○、
    丙○○、戊○○、劉禹宏、劉俊廷、劉懿萱、吳婕寧受傷，而觸犯數罪名，為想
    像競合犯，應從一重依刑法第二百七十六條第一項之過失致人於死罪處斷。被告
    汽車駕駛人，無駕駛執照駕車，酒醉駕車，因而致人死亡，依法應負刑事責任，
    應依道路交通管理處罰條例第八十六條第一項規定，加重其刑。原審以被告罪證
    明確，依法論罪科刑，固非無見，惟查被告無照且酒醉駕車肇事，造成告訴人甲○○母親死亡及姐妹姪子八人分別受有輕重傷害，其中尚有乙○○靠輪椅行動（
    據告訴人甲○○具狀陳明），其所造成危害甚為慘烈，乃被告僅由其姑母支付新
    台幣五十萬元予告訴人家屬供賠償用，未再與告訴人商談和解事宜，原審未審察
    及此，僅判處被告過失致死刑期為有期徒刑一年，顯屬輕縱，尚有未洽。檢察官
    上訴意旨亦指摘原判決量刑過輕，原判決關於被告過失致死部分既有上述可議之
    處，自屬無可維持，應由本院撤銷改判。爰審酌被告無照酒醉駕車，高速狂，
    致一人死亡八人受傷，情節重大，其於行為後坦承犯行，惟僅賠償告訴人部分之
    受損等一切情狀，量處如主文第二項所示之刑。
三、按告訴人戊○○於警偵訊中固供述：伊擔任護士，案發當時伊曾幫丁○○實施人
    工呼吸，但丁○○已無呼吸及心跳，所以伊緊急救治無效等語，雖可認丁○○之
    死亡非因被告肇事逃逸之行為所致。然丁○○、丙○○、乙○○受有前述嚴重之
    傷害，已為無自救力之人，被告壬○○於肇事後有救助之義務，不為其生存所必
    要之扶助而逃逸，是否仍涉有刑法第二百九十四條第一項之罪嫌，惟該部分與被
    告前述有罪部分尚非屬裁判上一罪之關係，未據公訴人提起公訴，本院自未能加
    以審判。又被告行為後，於八十八年四月二十一日增訂同月二十三日生效之同法
    第一百八十五條之四，經總統公布施行，其規定駕駛動力交通工具肇事，致人於
    死傷而逃逸之罪，按刑法第二百七十六條第一項之過失致人於死罪及同法第二百
    八十四條第一項之過失傷害罪，係針對行為人應注意、能注意、而不注意之過失
    行為予以非難，而八十八年四月二十一日增訂之同法第一百八十五條之四之肇事
    致人死傷逃逸罪，則以處罰肇事後逃逸之駕駛人為目的，俾促使駕駛人於肇事後
    能對被害人即時救護，以減少死傷，是該罪之成立祇以行為人有駕駛動力交通工
    具肇事，致人死傷而逃逸之事實為已足，至行為人之肇事有否過失，則非所問，
    二者之立法目的及犯罪構成要件截然不同，且駕駛人之肇事逃逸係在其過失行為
    發生後，為規避責任，乃另行起意之另一行為，故行為人之過失犯行與其肇事致
    人死傷而逃逸之行為，應屬併罰關係；本件上訴人犯罪後，八十八年四月二十一
    日增訂施行之刑法第一百八十五條之四肇事致人死傷逃逸罪，對於刑法第二百七
    十六條第一項之過失致人於死罪、第二百八十四條第一項之過失傷害罪而言，並
    非刑法第二條第一項所謂行為後法律有變更之情形，即無新舊法應予比較適用之
    問題，從而依罪刑法定之原則，不能依被告行為後始增訂之刑法第一百八十五條
    之四，論以肇事逃逸罪刑，均併附敘明。
據上論斷，應依刑事訴訟法第三百六十九條第一項前段、第三百六十四條、第二百九
十九條第一項前段，道路交通管理處罰條例第八十六條第一項，刑法第二百七十六條
第一項、第二百八十四條第一項、第五十五條前段，罰金罰鍰提高標準條例第一條前
段，判決如主文。
本案經檢察官己○○到庭執行職務。
中      華      民      國    八十九     年      四       月    十二    日
                                  臺灣高等法院臺中分院刑事第七庭
                                        審判長法  官  林  榮  龍
                                              法  官  蔡  聰  明
                                              法  官  江  錫  麟
右正本證明與原本無異。
不得上訴。
                                              書記官  謝  雅  惠
中      華      民      國    八十九     年      四       月    十四    日
附錄：本案論罪科刑法條全文
刑法第二百七十六條第一項：
因過失致人於死者，處二年以下有期徒刑、拘役或二千元以下罰金。
刑法第二百八十四條第一項：
因過失傷害人者，處六月以下有期徒刑、拘役或五百元以下罰金。致重傷者，處一年
以下有期徒刑、拘役或五百元下罰金。
                                                                        Ｃ


司法院資訊處製作；財團法人民間司法改革基金會備份。
